臺灣高雄地方法院民事判決　　　　　　 100年度簡上字第72號
上　訴　人　徐秋霖
訴訟代理人　蔡秋聰律師
被上訴人　　吳昌融
上列當事人間請求損害賠償事件，上訴人對於民國99年11月24日
本院高雄簡易庭99年度雄簡字第2164號第一審判決提起上訴，本
院於100年5月25日言詞辯論終結，判決如下：
    主  文
原判決廢棄。
被上訴人在第一審之訴及其假執行之聲請均駁回。
第一、二審訴訟費用由被上訴人負擔。
    事實及理由
一、被上訴人主張：被上訴人之父吳東和於85、86年間借款予上
    訴人，經上訴人簽發如附表所示之本票、支票共4紙為證（
    下稱系爭票據），約定依票載所示之日為還款日期，惟嗣後
    因吳東和出車禍腦部受損，遺忘系爭票據放置何處而未再催
    討，99年3月12日吳東和去世後，被上訴人等整理時始發現
    系爭票據，被上訴人與兄吳宗憲為吳東和之繼承人，2人已
    協議由被上訴人單獨繼承吳東和遺產，有遺產分割協議書可
    參，被上訴人自得依消費借貸、繼承之規定請求上訴人清償
    借款及回溯5年之利息等語。並於原審聲明：(一)被上訴人應
    給付上訴人431,800元及自94年6月18日起至清償日止，按年
    息5%計算之利息。(二)願供擔保請准宣告假執行。
二、上訴人在原審未於言詞辯論期日到場，亦未提出書狀或為任
    何陳述。
三、原審審理結果，認被上訴人之訴為有理由，為被上訴人全部
    勝訴之判決，上訴人不服原審判決，提起上訴，於本院主張
    ：被上訴人應就吳東和與上訴人間曾成立消費借貸契約並交
    付金錢與上訴人一事先為舉證，因交付系爭票據之理由多端
    ，並非必然為消費借貸契約等語，並聲明：(一)原判決廢棄；
    (二)被上訴人在第一審之訴駁回。被上訴人則於本院主張：上
    訴人上開主張，於原審並未提出，屬新攻擊防禦方法，又無
    民事訴訟法第447條第1項之例外情形，依該條第3項規定，
    於第二審不得提出；且對照系爭票據之發票日、到期日前，
    吳東和之郵局帳戶均有提領相當款項現金之紀錄，足見吳東
    和有提款交付上訴人收受之事實等語，並聲明：上訴駁回。
四、兩造不爭執事項為：
（一）被上訴人為吳東和之子，吳東和於99年3月12日去世後，
      其繼承人為被上訴人、吳宗憲，被上訴人、吳宗憲協議由
      被上訴人單獨繼承吳東和遺產。
（二）系爭票據為上訴人所簽發，並於85、86年間交付予被上訴
      人之父吳東和。
五、本件爭點為：
    吳東和與上訴人間是否存有消費借貸關係，並交付借款予上
    訴人？被上訴人依繼承、消費借貸關係請求上訴人給付
    431,800 元之本息，是否有理由？
六、本件得心證之理由：
（一）按當事人不得提出新攻擊或防禦方法，但如不許其提出顯
      失公平者，不在此限，民事訴訟法第447條第1項第6款定
      有明文。本件被上訴人主張：上訴人經合法通知，未於言
      詞辯論期日到場，經原審依法一造辯論為判決，並無不當
      之處，上訴人於上訴後，始否認系爭消費借貸契約及交付
      借款之存在，自屬新防禦方法，逾時提出應予駁回云云。
      惟查，上訴人陳稱：其之戶籍原設於「桃園縣觀音鄉三和
      村三座屋29號」，然其並不居住在戶籍地，故不知被上訴
      人提起本件訴訟，致無從應訴及對被上訴人之主張提出答
      辯，倘不准其於第二審提出答辯，顯有失公平等語，本院
      審酌上訴人上開否認系爭消費借貸契約存在及吳東和曾經
      交付借款等語，攸關被上訴人之請求有無理由，如不許上
      訴人提出顯失公平，故被上訴人雖主張上訴人不得於本院
      提出新攻擊防禦方法，然依前揭規定及說明，應予准許。
（二）又按消費借貸為要物契約，因金錢或其他代替物之交付而
      生效力，又本票、支票為無因證券，票據上權利係依票據
      文義而發生，與其基礎之原因關係各自獨立，票據上權利
      之行使，不以其原因關係存在為前提，尚難因執有票據，
      即得證明其所主張之原因關係為存在，本件被上訴人主張
      上訴人於85、86年間向其父親吳東和借用系爭款項之事實
      ，既為上訴人所否認，依舉證責任分配之原則，自應由被
      上訴人就主張已交付借款之事實，負舉證責任（最高法院
      73 年度臺上字第1723號判決、90年度臺上字第8號判決可
      資參照）。經查：被上訴人對於其主張，僅提出吳東和所
      有之高雄五塊厝郵局帳戶明細3紙（見本院卷第25-27頁）
      ，陳稱：系爭票據之發票日、到期日前，吳東和之郵局帳
      戶均有提領相當款項現金之紀錄，顯然吳東和有提款交付
      借款予上訴人之情，且上訴人為經營商業者，若無借錢、
      收錢，又如何開立系爭票據予吳東和收受，上訴人所辯有
      違常情等語。惟參諸上開交易明細僅能證明吳東和於上開
      時間有提領上開款項，而吳東和提領上開現金後，其用途
      為何？是否將其交付予上訴人？均缺乏證明，被上訴人雖
      陳稱：其與吳東和在住家樓下羊肉爐店交付借款予上訴人
      云云，惟此上訴人所否認，被上訴人復又未能舉證以實其
      說，自難以上開帳戶交易明細作為交付上訴人借款之證明
      。且依社會一般交易情況，執票人執有支票、本票之可能
      原因多端，尚不能僅以吳東和執有系爭票據，即遽認被上
      訴人確有向其借得款項，而被上訴人既未能舉證吳東和曾
      基於借貸之意思表示合致而交付上訴人如系爭票據面額之
      借款，則其依消費借貸、繼承法律關係，請求上訴人返還
      借款云云，即屬舉證不足，而不應准許。
七、綜上所述，被上訴人本於消費借貸、繼承之法律關係，請求
    上訴人給付431,800元，及自94年6月18日起至清償日止按週
    年利率5％計算之法定遲延利息，為無理由，應予駁回。又
    其訴既經駁回，則其假執行之聲請即失所附麗，應併予駁回
    。原審為上訴人敗訴之判決，並依職權宣告假執行，尚有未
    洽，上訴意旨指摘原判決不當，求予廢棄改判，為有理由。
    爰由本院將原判決廢棄，並改判如主文第2項所示。
八、本件事證已臻明確，兩造其餘攻擊、防禦，經審酌後，認均
    與本件之判決結果無影響，爰不一一論述，併予敘明。
九、據上論結，本件上訴為有理由，依民事訴訟法第436 條之1
    第3項 、第450 條、第78條，判決如主文。
中    華    民    國    100    年    6    月    8    日
                  民事鳳山分庭  審判長法  官  楊富強
                                      法  官  何悅芳
                                      法  官  張琬如
以上正本係照原本作成。
本判決不得上訴。
中    華    民    國   100    年    6     月    13    日
                                      書記官  劉國偉
附表：
┌──┬─────┬────┬──────┬─────────┬─────┐
│編號│票據號碼  │票據種類│發   票   日│票面金額（新臺幣）│付款人或到│
│    │          │        │            │                  │期日      │
├──┼─────┼────┼──────┼─────────┼─────┤
│ 1  │GR0000000 │支票    │85年5 月25日│  161,800元       │彰化商業銀│
│    │          │        │            │                  │行新興分行│
├──┼─────┼────┼──────┼─────────┼─────┤
│ 2  │GR0000000 │支票    │85年6 月10日│   50,000元       │同上      │
│    │          │        │            │                  │          │
├──┼─────┼────┼──────┼─────────┼─────┤
│ 3  │  796337  │本票    │86年7 月8 日│  200,000元       │本票到期日│
│    │          │        │            │                  │為86年8 月│
│    │          │        │            │                  │20日      │
├──┼─────┼────┼──────┼─────────┼─────┤
│ 4  │  111673  │本票    │86年7 月8 日│   20,000元       │到期日為86│
│    │          │        │            │                  │年7月20日 │
└──┴─────┴────┴──────┴─────────┴─────┘